【裁判字號】    96,上易,232
【裁判日期】    970416
【裁判案由】    侵權行為損害賠償
【裁判全文】
臺灣高等法院高雄分院民事判決         96年度上易字第232號
上  訴  人  甲○○
                        樓
訴訟代理人  林夙慧律師
被上訴人    乙○○
上列當事人間請求侵權行為損害賠償事件，上訴人對於民國96年
9月17日臺灣高雄地方法院96年度重訴字第176號第一審判決提起
上訴，本院於97年4月2日言詞辯論終結，判決如下：
    主  文
原判決關於命上訴人給付超過壹拾萬元部分，及該部分假執行之
宣告，暨訴訟費用之裁判均廢棄。
上開廢棄部分，被上訴人在第一審之訴及其假執行之聲請均駁回
。
其餘上訴駁回。
第一（除確定部分外）、二審訴訟費用由上訴人負擔十分之九，
餘由被上訴人負擔。
    事實及理由
一被上訴人起訴主張：兩造為夫妻，詎上訴人於民國95年4 月6
  日上午8 時30分許，在高雄縣鳥松鄉○○路196 巷27號住處內
  ，以加害身體、生命之事向被上訴人恫嚇稱：「你再回來，我
  就打死你」，亦向在場之友人林璉芳稱：「如果敢一個人回到
  家裡，我一定要把她打死。」「如果要回家，一定要有員警或
  朋友陪同且要知會他，才要讓她回家，如果敢單獨回家，就要
  把她打死」等語，使被上訴人心生畏懼，不敢返家而住宿在外
  ，並罹患二尖瓣脫垂及甲狀腺亢進等病。被上訴人因上訴人上
  開恐嚇行為，精神上受有相當驚嚇而生精神上之損害。為此，
  爰依侵權行為法律關係提起本訴，並聲明求為判決：(一)上訴人
  應給付新臺幣（下同）680 萬元，及自起訴狀繕本送達上訴人
  之翌日，即96年3 月16日起至清償日止，按週年利率5%計算之
  利息；(二)願供臺灣銀行股份有限公司可轉讓定期存單為擔保准
  予宣告假執行。（原審判決上訴人應給付被上訴人120 萬元，
  僅上訴人就其敗訴部分上訴，被上訴人其餘請求560 萬元部分
  業已敗訴確定）於本院聲明：上訴駁回。
二上訴人則以：被上訴人所指其有恐嚇行為當時，其正於高雄縣
  鳳山市○○路69號甲○○診所內看診，故上訴人並未於上開時
  地對被上訴人為任何恐嚇行為；至其雖稱「會死的很難看」係
  指上訴人本身，被上訴人曲解上訴人之原意，誤以上訴人恐嚇
  ，乃與事實不符等語置辯。於本院聲明：(一)原判決關於命上訴
  人給付120萬元及利息部分廢棄。(二)上開廢棄部分，被上訴人
  在第一審之訴駁回。
三本件兩造不爭執之事項如下：
(一)兩造為夫妻，因感情不睦，時有爭執。嗣於民國95年4 月6日
  上午8 時30分許，在高雄縣鳥松鄉○○路196 巷27號住處內，
  因被上訴人協同證人林旻諄、林璉芳返家拿取衣物時，上訴人
  曾說「會死的很難看」等語。
(二)臺灣高雄地方法院刑事庭以96年度簡上字第360號判決認定上
  訴人因於上開時地曾向被上訴人恐嚇稱：「你再回來，我就打
  死你」，亦向在場之友人林璉芳稱：「如果敢一個人回到家裡
  ，我一定要把她打死。」「如果要回家，一定要有員警或朋友
  陪同且要知會他，才要讓她回家，如果敢單獨回家，就要把她
  打死」等語，乃犯恐嚇危害安全罪，並判處拘役15日，業已確
  定，及於96年12月11日易科罰金執行完畢。
(三)被上訴人為大學畢業，婚前曾任空服員，94年間名下有投資數
  筆、房屋1棟、土地1筆、汽車1部等財產；上訴人為大學醫學
  士，目前於自行開立之診所擔任醫生，名下有房屋4棟、土地6
  筆、汽車1部及投資數筆等財產。
(四)上訴人另對被上訴人犯違反家庭保護令罪，經臺灣高雄地方法
  刑事庭以96年度簡字第5628號判處拘役45日，嗣經檢察官上訴
  ，由該院以97年度簡上字第134號審理中。
四協商兩造本件之爭點如下：
(一)上訴人於上開時地是否曾對被上訴人恐嚇稱：「你再回來，我
  就打死你」，亦向在場之友人林璉芳稱：「如果敢一個人回到
  家裡，我一定要把她打死。」「如果要回家，一定要有員警或
  朋友陪同且要知會他，才要讓她回家，如果敢單獨回家，就要
  把她打死」等語？
(二)如是，則被上訴人請求非財產上損害賠償120 萬元是否過高？
五上訴人於上開時地是否曾對被上訴人恐嚇稱：「你再回來，我
  就打死你」，亦向在場之友人林璉芳稱：「如果敢一個人回到
  家裡，我一定要把她打死。」「如果要回家，一定要有員警或
  朋友陪同且要知會他，才要讓她回家，如果敢單獨回家，就要
  把她打死」等語？
(一)經查：兩造係於95年4月6日凌晨發生爭執，嗣於同日上午8 時
  許，被上訴人由證人即其友人林璉芳及警員陪同返家收拾衣物
  ，上訴人因一時氣憤口出惡言，乃向被上訴人恫嚇稱：「你再
  回來，我就打死你」，亦向林璉芳稱：「如果（被上訴人）敢
  一個人回到家裡，我一定要把她打死」、「如果要回家，一定
  要有員警或朋友陪同且要知會他，才要讓她回家，如果敢單獨
  回家，就要把她打死」等語一節，業據證人林璉芳於原審法院
  96年度簡上字第360號刑事案件審理中結證明確（見原審法院9
  6年度簡上字第360號刑事案件卷第88頁至第93頁）。而上訴人
  於上開刑事案件偵查中曾遭檢察官質以是否曾對林璉芳表示如
  被上訴人獨自返家將置其於死等語，上訴人則答稱：不記得了
  ，可能有講、也可能沒講，因那時在氣頭上，且現場有2名警
  員等語（見偵查卷第47頁）。再佐以證人即到場警員林旻諄於
  原審法院刑事庭審理上開刑事案件時亦證述：當日陪同被上訴
  人回高雄縣鳥松鄉○○路196巷27號住處收拾東西，收拾完後
  要離開時，被上訴人曾與上訴人在客廳對話等情（見原審96年
  度簡上字第360號刑事卷96年7月19日審判筆錄），足認證人林
  璉芳確於上開時地聽聞上訴人向被上訴人及其恐嚇被上訴人不
  得單獨返家，否則將對其施暴。因證人林璉芳係明知有警員在
  場情形下猶願事後結證陳述上情，依常情而論，必然是確有其
  事，否則證人林璉芳恣意虛偽陳述，必恐與在場警員證述不同
  ，並為警員揭穿，而需擔負偽證之刑責。而上訴人雖於原審法
  院刑事庭審理時否認曾有上開恐嚇言語，並一再表示所講「會
  死的很難看」是指自己若在沒有警察到場情況下，會死的很難
  看等語，惟上訴人於本次事件發生後近2 個月於偵查中，曾自
  承可能於氣頭上口出惡言恐嚇被上訴人，業如前述，此亦可參
  佐證人林璉芳確於當時耳聞上訴人之恐嚇言語，僅因上訴人衝
  動盛怒不加思索，於事後難以確實記得自己之所有言行，嗣經
  起訴後懼負刑責而改稱所講「會死」，是指自己。是以被上訴
  人主張於上揭時地遭上訴人恐嚇心生畏懼等情，應可採信。
(二)至上訴人以被上訴人與證人林璉芳就本件恐嚇情節，於警詢、
  偵查及原審法院刑事庭審理時陳述不一，當時係在診所看診，
  否認曾為恐嚇言語。惟查：兩造自當日凌晨起即爭執糾葛不斷
  ，迄當日上午8 時許，被上訴人猶需第三者及警員在場始得返
  家收拾衣物，上訴人並且表示當時其在氣頭上言詞激動，已如
  前述，則在此徹夜未眠情緒不穩情形下，自難期待被上訴人得
  以全部詳記當時遭恐嚇之情節，是以其所述與證人林璉芳未若
  合符節，並未悖於情理，自不足據以認定證人林璉芳所述內容
  與事實不符。再者，證人林璉芳雖對聽聞上訴人恐嚇時之地點
  及被上訴人是否在場前後略有不同，惟其所證上訴人之恐嚇內
  容並無不一或齟齬之處。因證人林璉芳經詰問聽聞上訴人恐嚇
  時之地點及被上訴人是否在場，係於事件發生後數月，事過境
  遷，淡忘細節，乃合於常情，如此亦難苛責證人就此細節證述
  不詳盡。再者，上訴人既不爭執林璉芳及警員陪同被上訴人返
  家時，其亦在場，則林璉芳證述聽聞上訴人口出惡言，應屬可
  信，據此足認當時上訴人應非在診所看診。是以上訴人所辯各
  節，尚不足採。
六被上訴人請求非財產上損害賠償120 萬元是否過高？
(一)按因故意或過失，不法侵害他人之權利者，負損害賠償責任；
  不法侵害他人之身體、健康、名譽、自由、信用、隱私、貞操
  ，或不法侵害其他人格法益而情節重大者，被害人雖非財產上
  之損害，亦得請求賠償相當之金額；民法第184條第1項前段、
  第195條第1項前段分別定有明文。次按，非財產上損害之慰撫
  金數額，究竟若干為適當，應斟酌侵害及損害之狀況、兩造身
  份、地位及經濟狀況，俾為審判之依據。
(二)經查：上訴人既係故意恐嚇被上訴人，客觀上已屬侵害被上訴
  人之人格法益，且致被上訴人不敢單獨返家，其情節堪稱重大
  ，應已致其受有精神上之傷害，依法上訴人自應負賠償責任。
  又查：被上訴人為大學畢業，婚前曾任空服員，94年間名下有
  投資數筆、房屋1棟、土地1筆、汽車1部等財產；上訴人為大
  學醫學士，目前於自行開立之診所擔任醫生，名下有房屋4棟
  、土地6 筆、汽車1部及投資數筆等財產，為兩造所不爭執，
  並有稅務電子閘門財產所得調件明細表2份（見原審卷第10頁
  至第36頁）在卷可稽。本院審酌兩造為夫妻、教育程度、社會
  地位、經濟狀況、上訴人侵害被上訴人之行為態樣，及當時兩
  造之糾紛衝突等一切情狀，認被上訴人請求120 萬元尚屬過高
  ，應以10萬元較為適當。
七綜上所述，被上訴人本於侵權行為之法律關係，請求上訴人給
  付120 萬元，及自96年3 月16日起至清償日止按週年利率5%計
  算之利息，於10萬元及自96年3 月16日起算之法定遲延利息部
  分，為有理由，應予准許。逾此所為請求，為無理由，應予駁
  回。又上開應准許部分，係命給付未逾50萬元之判決，應依職
  權宣告假執行。至於被上訴人敗訴部分，其假執行之聲請失所
  附麗，應併予駁回。原審就超過上開應准許部分，為上訴人敗
  訴之判決，並為假執行之宣告，自有未洽。上訴意旨就此部分
  指摘原判決不當，求予廢棄改判，為有理由。至於上開應准許
  部分，原審判命上訴人給付，並為假執行之宣告，核無違誤，
  上訴意旨就此部分仍執陳詞，指摘原判決不當，求予廢棄，為
  無理由，應駁回其上訴。
八據上論結，本件上訴為一部有理由，一部無理由，依民事訴訟
  法第450條、第449條第1項、第79條但書，判決如主文。
中    華    民    國    97    年    4     月    16    日
                            民事第四庭
                                審判長法官  蔡文貴
                                法      官  黃科瑜
                                法      官  謝靜雯
以上正本證明與原本無異。
本件不得上訴。
中    華    民    國    97    年    4     月    17    日
                                書  記  官  唐奇燕


司法院資訊處製作；財團法人民間司法改革基金會備份。
